【裁判字號】    89,上訴,455
【裁判日期】    890516
【裁判案由】    偽造文書等
【裁判全文】
臺灣高等法院臺南分院刑事判決          八十九年度上訴字第四五五號  Ａ
      上  訴  人  臺灣臺南地方法院檢察署檢察官
      被      告  丙  ○  ○
      選任辯護人  李  孟  哲  律師
右上訴人因被告偽造文書等案件，不服臺灣臺南地方法院八十八年度易字第一五二六
號中華民國八十九年二月十四日第一審判決（起訴案號：臺灣臺南地方法院檢察署八
十八年度營偵字第二六號），提起上訴，本院判決如左：
      主      文
原判決撤銷。
丙○○意圖為自己不法之所有，而侵占對於業務上所持有之物，處有期徒刑捌月。
八十八年十一月十八日國泰公司「理賠給付收據」二張上偽造「甲○○」署押均沒收
。
      事      實
一、丙○○於本件行為時係國泰人壽保險股份有限公司（下稱國泰公司）之收展員，
    負責拓展業務及收取保費與轉交保險理賠金予客戶之職務，係從事於業務之人。
    竟意圖為自己不法之所有，於民國八十五年十一月間，將其向國泰公司領得應轉
    交保戶甲○○之保險理賠金新台幣（下同）十八萬八千零四十五元其中之十三萬
    二千零四十五元侵占入己，僅交付五萬六千元交與甲○○之妻乙○，並於11.
    之二張國泰公司「理賠給付收據」上（其中一張金額為25697 元，另一張金額為
    162348元），偽造甲○○之署押，及以之前甲○○投保時委其刻用之印章盜蓋印
    文後，將該二張收據同時交回國泰公司而行使，表示甲○○已領得全部款項，足
    以生損害於甲○○及國泰公司。
二、案經國泰公司訴由臺灣臺南地方法院檢察署檢察官偵查起訴。
      理      由
一、訊據被告丙○○否認右揭犯行，辯稱：理賠金十八萬八千零四十五元已全數交給
    甲○○之妻乙○，收據係由乙○帶回簽章，伊並未代替甲○○保管印章，且事後
    乙○於電話中亦承認有收到該筆款項等語。
二、查前開事實迭據被害人甲○○及國泰公司代理人施玫瑰於偵審中指證明白，並經
    甲○○之妻乙○結證無異，復有被告偽造之收據原件在卷可證，被告亦承認收據
    上甲○○之署押係其親簽無訛。況被告自國泰公司離職時，該公司職員吳雪玲於
    整理被告所使用之辦公桌抽屜時，找到與收據上印文相同之甲○○之印章一枚等
    情，業據吳雪玲於原審八十八年十一月二十九日調查中證述明確，又經原審將該
    枚印章送調查局鑑定結果，與國泰公司理賠收據上之印文屬於同一，有鑑驗通知
    書在卷可稽，足認國泰公司理賠收據上「甲○○」之印文，係被告所盜蓋。被告
    於原審雖提出所謂於八十六年十月間，與乙○之電話對談錄音帶顯示如下之內容
    ：「被告：你能申請領到十幾萬元，就是我有幫你附加防癌，所以你才能有請領
    那麼多錢，你知道嗎？乙○：我知道哪！我知道哪！我知道....。被告：陳勝雄
    課長問我理賠金有沒有給你，我說我真的算十幾萬給你...。乙○：這是沒錯，
    問題是我先生跟女婿二人去申訴的，我也沒有辦法，今天我回來的時候，有聽到
    他在打電話給我女婿，說明天總公司的人要下來查，真的是總公司的人嗎？如果
    沒去的話，會不會怎麼樣？被告：真的總公司的人會來查啊，當然錢是你來我家
    領的，李先生沒拿到，所以你去說明，所以你自己打電話給課長，告訴人這筆錢
    是你領到的。乙○：要打去他家喔。被告：錢是你領的，當然你要打電話給他，
    你坦白跟他講這筆錢是你領的，知道嗎？乙○：我知道，你電話幾號告訴我....
    。被告：我找一下，電話是0000000、0000000。乙○：：好。被
    告：你記不記得你領十幾萬元回去以後，過幾天，我打電話給你說，要向你借十
    萬元，你說，不早一點講，已拿去還我妹妹了，我就說，這樣就算了，你記得嗎
    ？乙○：對！對！」云云，惟此係審判外之陳述，已不得採為證據，且該錄音帶
    果於八十六年十月間即已存在，就此刻意錄製，有利於被告之證據，何以迄八十
    八年四月二十九日偵查終結前仍不提出？再參以告訴人國泰公司已於2.６將被
    告侵佔之款項十三萬二千零四十五元墊付與甲○○，此有國泰公司給付收據在卷
    可考，足認該電話錄音之內容縱然真正，亦係被告於國泰公司墊款後，故意模糊
    事實，自說自唱，以電話向乙○套取所致，自無可採。被告所辯為卸責之詞，其
    犯行堪以認定。
三、核被告所為，關於侵佔理賠金部分係犯刑法第三百三十六條第二項之業務上侵佔
    罪。又11.國泰公司「給付理賠收據」二張之內容雖已事先列印，惟在未經保
    戶甲○○在「受款人」欄簽名蓋章前，仍不生收據之效力，被告在其上冒用甲○
    ○之名簽名、蓋章而完成文書之制作，並一次交還國泰公司而行使，自屬行使偽
    造私文書並足以生損害於甲○○及國泰公司，核此部分所為，係犯刑法第二百十
    六條、第二百十條之行使偽造私文書罪，其偽造署押及盜用印章之行為係偽造私
    文書之階段行為，其偽造私文書之行為為行使行為所吸收，均不另論罪。其所犯
    上開兩罪有牽連犯關係，應從一重之業務上侵佔罪處斷。原審未察，遽為無罪之
    諭知，尚有未合，檢察官上訴執以指摘，為有理由，原判決應予撤銷。爰審酌被
    告於6.１０至7.１０犯行使偽造文書罪，經本院八十六年上訴字第二○九一號判
    處有期徒刑一年，緩刑四年確定，復犯本件之罪，犯後不知悔悟及其他一切情狀
    ，判處有期徒刑八月，以示懲儆矯正。11.國泰公司二紙「給付理賠收據」上
    偽造之甲○○署押應沒收之。
據上論結，應依刑事訴訟法第三百六十九條第一項前段、第三百六十四條、第二百九
十九條第一項前段，刑法第三百三十六條第二項、第二百十六條、第二百十條、第五
十五條、第二百十九條，罰金罰緩提高標準條例第一條前段，判決如主文。
本案經檢察官王碧霞到庭執行職務。
中    華    民    國      八十九      年      五      月      十六      日
                                  臺灣高等法院臺南分院刑事第三庭
                                      審判長法官  黃    聰    明
                                            法官  林    勝    木
                                            法官  楊    省    三
右正本證明與原本無異。
如不服本判決，應於判決送達後十日內向本院提出上訴狀，其未敘述理由者並應於提
出上訴狀後十日內向本院補提理由書（應附繕本)。
                                      法院書記官  陳    嘉    琍
中    華    民    國      八十九      年      五      月      十七      日
附錄：
刑法第三百三十六條
對於公務上或因公益所持有之物，犯前條第一項之罪者，處一年以上七年以下有期徒
刑，得併科五千元以下罰金。
對於業務上所持有之物，犯前條第一項之罪者，處六月以上五年以下有期徒刑，得併
科三千元以下罰金。
前二項之未遂犯罰之。


司法院資訊處製作；財團法人民間司法改革基金會備份。
